最高法院刑事判決　　　　　　　　　　　　　　　　　九十一年度台非字第二○號
　　上訴人　最高法院檢察署檢察總長
　　被　告　甲○○
右上訴人因被告違反商標法案件，對於台灣高等法院台南分院中華民國九十年七月二
十五日第二審確定判決（九十年度上易字第五二五號，起訴案號：台灣台南地方法院
檢察署八十八年度偵字第一二八四八號），認為違法，提起非常上訴，本院判決如左
：
    主  文
上訴駁回。
    理  由
非常上訴理由稱：「按判決所載理由矛盾者當然為違背法令，刑事訴訟法第三百七十
九條第十四款定有明文。又判決所認定之事實，與其所採用之證據不相適合，即屬證
據上之理由矛盾。查本件原判決以告訴人名佳美公司於八十三年元月一日即在被告目
前經營之『名家美』地址（即台南市○○路○段二一二號），向被告兄長租屋經營『
名佳美』，迄於八十七年十二月三十一日間始遷移他處繼續營業，有告訴人所提房屋
租賃契約及照片一幀附卷可參；且被告係於告訴人公司原設立地址經營之『名家美』
，僅此一家並無分店，告訴人經營之『名佳美』，則有多間分店，為被告與告訴人供
承無訛，並有廣告型錄附卷足憑，被告卻於『名家美』廣告型錄上註記『台南金華店
』，足以使人相信該『名家美』為告訴人『名佳美』之分店，欺騙他人之主觀犯意，
而認被告侵害告訴人之服務標章事證明確，犯行堪以認定。惟查向被告兄長租用台南
市○○路○段二一二號者，係華力柔實業股份有限公司而非告訴人名佳美公司，有房
屋租賃契約為證；又被告原聲請之營業場所有西門路一段六一五號及金華路二段二一
二號，有台南市政府營利事業統一發證設立登記申請書及廣告型錄可稽。乃原審法院
竟為與上開證據不符之事實認定，據為推論被告犯意之基礎，其判決當然違背法令。
爰依刑事訴訟法第四百四十一條、第四百四十三條提起非常上訴，以資糾正。」等語
。
本院按刑事判決書之文字，如有顯係誤寫而不影響全案情節與判決本旨者，已經宣示
送達後，仍可由原審法院依聲請或本於職權以裁定更正之，有大法官釋字第四十三號
解釋可資參照，是此等因誤寫而生之錯誤，既得以裁定更正，即與刑事訴訟法第四百
四十一條規定判決確定後，發見案件之審判，係違背法令之情形有別，尚不能以此為
由，提起非常上訴。依原確定判決事實記載，告訴人名佳美股份有限公司（下稱名佳
美公司）向經濟部中央標準局申請註冊，取得「名佳美」服務標章專用權，並指定使
用於超級市場、百貨公司等營業種類之服務標章，係由華力柔實業股份有限公司轉讓
予名佳美公司，並於民國八十七年一月十三日提出申請（見原確定判決第一頁末三行
至次頁首行）。又依原確定判決理由說明：「又告訴人名佳美公司於八十三年元月一
日即在被告目前經營之『名家美』地址（即台南市○○路○段二一二號），向被告兄
長租屋經營『名佳美』，迄於八十七年十二月三十一日間始遷移他處繼續營業，被告
嗣後乃於告訴人公司設立之原址經營『名家美』商號等情，亦有告訴人所提房屋租賃
契約及照片一幀附卷可參，證以『名佳美』之標章業為華力柔實業股份有限公司在台
南地區使用於百貨超級市場業多年」（見原確定判決第三頁末三行至次頁第四行）。
則「名佳美」之標章既係華力柔實業股份有限公司使用多年後，始轉讓予名佳美公司
，旋由名佳美公司於八十七年一月十三日向經濟部中央標準局申請註冊，且依卷附房
屋租賃契約所載，承租人係華力柔實業股份有限公司，則上開理由中所載「名佳美公
司」於八十三年元月一日即在被告目前經營之「名家美」地址（即台南市○○路○段
二一二號），向被告兄長租屋經營一節，應係「華力柔實業股份有限公司」之誤載，
乃顯然不影響全案情節及判決本旨之文字誤寫，應屬裁定更正之範圍，而非判決理由
矛盾，非常上訴意旨，竟執於原判決顯無影響之上開文字誤寫，對之提起非常上訴，
尚難認有理由。又被告雖提出台南市政府營利事業統一發證設立登記申請書及廣告型
錄，證明除於台南市○○路○段二一二號金華店之營業場所外，尚有設於同市○○路
○段六一五號西門店之營業場所云云，惟經原審函查台南市稅捐稽徵處結果，據覆略
以：「查『名家美興業有限公司西門營業所』於八十八年元月廿二日稅三○三號申請
設籍在本市○○路○段六一七、六一五號營業，因尚未發現有營業跡象，已發函請俟
實際開始營業前再行申請核辦」，有該處九十年五月三十一日九十南市稅工字第○六
七六八七號函在卷足憑（見原審卷第六五頁）。是原審論述被告經營之「名家美」，
僅有設於台南市○○路○段二一二號之營業場所，別無分店，與卷證資料即無不符。
非常上訴意旨，執以指摘原判決有證據上理由矛盾之違背法令，尚難認有理由，應予
駁回。
據上論結，應依刑事訴訟法第四百四十六條，判決如主文。
中      華      民      國    九十一    年      一      月     十七     日
                              最高法院刑事第十庭
                                  審判長法官  陳  炳  煌
                                        法官  陳  正  庸
                                        法官  韓  金  秀
                                        法官  吳  信  銘
                                        法官  徐  文  亮
      右正本證明與原本無異
                                              書  記  官
中      華      民      國    九十一    年      一      月    二十二    日
